最高法院刑事裁定　　　　　　　　　　　　　　　　　八十七年度台抗字第四五號
　　抗　告　人　甲○○
右抗告人因誣告案件，不服台灣高等法院中華民國八十七年一月十五日駁回聲請法官
迴避之裁定（八十七年度聲字第五十九號），提起抗告，本院裁定如左：
    主  文
抗告駁回。
    理  由
按刑事訴訟法第十八條第二款規定，得聲請法官迴避原因之所謂「足認其執行職務有
偏頗之虞者」，係指以一般通常之人所具有之合理觀點，對於該承辦法官能否為公平
之裁判，均足生懷疑；且此種懷疑之發生，存有其安全客觀之原因，而非僅出諸當事
人自己主觀之判斷者，始足當之。至於訴訟上之指揮，乃專屬於法院之職權，當事人
之主張、聲請，在無礙於事實之確認，以及法的解釋適用之範圍下，法院固得斟酌其
請求以為訴訟之進行，但仍不得以此對當事人之有利與否，作為其將有不公平裁判之
依據，更不得以此訴訟之進行與否，而謂有偏頗之虞，聲請法官迴避。本件抗告人甲
○○因誣告案件（原審法院八十六年度上訴字第三九四七號、第一審法院八十三年度
自字第二九四號），聲請審判長法官溫良瑞迴避，其聲請略稱：抗告人已提出具體證
據，即另案於第一審提起之民刑訴狀副本及請求傳訊爭執之重點證人，乃該法官竟不
予調查，逕行定期辯論、拒絕向抗告人提示調借之案卷，且不等影響本案判決之五件
案外案先行判決，即趕著結案，打算將抗告人之上訴駁回，顯有偏頗之虞。又台灣台
北地方法院八十六年度國字第八號民事事件，其中訴之聲明第六項係對楊玉明違反公
平交易法之指訴，另抗告人於民國八十七年一月十四日前，即已聲明並陳述八十三年
度自字第二九四號刑事案件已移送評鑑，此項評鑑，足以影響本件誣告案件之判決，
抗告人已盡釋明之責，爰依刑事訴訟法第十八條第二款聲請該法官迴避云云。原審以
抗告人所指上開原因，其中提示調借之案卷一節，依筆錄記載，該法院業經於八十六
年一月十四日將調借得之案卷，向抗告人提示。而台灣台北地方法院八十六年國字第
八號民事事件，其判決結果，及八十三年自字第二九四號刑事案件，其評鑑結果為何
﹖是否足影響本件判決，則為抗告人單純主觀上之臆測。至是否傳喚證人，乃法官得
依職權斟酌之事項，均與是否有偏頗之虞無涉，因認本件抗告人所指各節，均與所謂
「有偏頗之虞」之要件不合，其聲請為無理由，裁定予以駁回，經核於法尚無不合。
查是否調閱其他案卷，及傳喚證人，各該證據是否與本件待證事實有關﹖有無調查之
必要，乃法院得視訴訟進行之情形，依職權酌定之事項。法院如認待證事實已明，或
該證據與判斷要證事實之存否，並不具關連性，亦即欠缺調查之必要性，雖經聲請，
亦無庸為無益之調查，而得逕以裁定駁回之，或於理由內說明無調查必要之理由即可
。又刑事訴訟法係採實質的真實發現主義，審理事實之法院應依職權調查證據，獨立
認定事實，並不受他案判決或評鑑結果之拘束，自不得以法官未依抗告人之聲請，調
閱他案卷，及傳喚所聲請之證人或待他案判決結果，執此訴訟程序之進行與否，而謂
法官有偏頗之虞，據以聲請迴避。原裁定駁回抗告人之聲請，於法並無違誤，抗告意
旨仍執陳詞，指摘原裁定不當，難認有理由，應予駁回。
據上論結，應依刑事訴訟法第四百十二條，裁定如主文。
中      華      民      國    八十七    年      二      月    二十五    日
                              最高法院刑事第四庭
                                  審判長法官  莊  來  成
                                        法官  曾  有  田
                                        法官  王  德  雲
                                        法官  謝  俊  雄
                                        法官  林  永  茂
      右正本證明與原本無異
                                              書  記  官
中      華      民      國    八十七    年      三      月      三      日
